臺灣新北地方法院民事判決
110年度訴字第823號
原        告  許哲榮
兼訴訟代理人  許宏正
被        告  陳冠蓁
              陳聖綸
              陳聖超
共        同
訴 訟 代理人  李奇律師
              郭珮琪律師
上列當事人間請求拆除管線事件，經本院於民國111年4月21日言
詞辯論終結，判決如下：              
    主      文
被告應將原告所有之門牌號碼：新北市○○區○○○路000號4樓房屋
天花板及樑上如附圖所示AB、CD管線拆除。
訴訟費用由被告負擔。
本判決於原告以新臺幣伍拾伍萬元為被告供擔保後，得假執行。
如被告以新臺幣壹佰陸拾伍萬元為原告預供擔保，得免為假執行
。
    事實及理由
一、原告起訴主張：原告許宏正、許哲榮（下合稱原告）於民國
    102年6月24日向訴外人李明飛、李明敏、李明機、李明鴻、
    徐秀蓮等5人購得門牌號碼：新北市○○區○○○路000號4樓房屋
    （下稱系爭4樓房屋），嗣於108年4月25日發現系爭4樓房屋
    之樑結構及天花板上有被告違法架設如附圖所示AB、CD之廁
    水污水管線（下稱系爭管線），而系爭管線並非原始管線，
    而系爭4樓天花板及樑乃係系爭4樓房屋之主要結構，為原告
    所專有，被告未經原告同意架設系爭管線於原告所有之天花
    板及樑上，已損害房屋結構安全，且被告每當如廁後沖水，
    系爭管線即有巨大水流聲經過，造成原告平日生活於噪音中
    ，難以入眠，且系爭管線已有多次滲漏水致天花板油漆脫落
    ，原告多次請求被告拆除系爭管線，被告均拒絕處理，爰依
    民法第767條第1項中段規定，聲明如主文第1所示。
二、被告則以：門牌號碼新北市○○區○○○路000號5樓房屋（下稱
    系爭5樓房屋）原係被告陳冠蓁、陳聖綸、陳聖超（下合稱
    被告）之母親林麗錦所有，被告與父母同住其內，於98年間
    被告父母裝修系爭5樓房屋，委由訴外人即設計師白再益、
    白益盛施作裝潢工程，經當時系爭4樓屋主李老先生同意，
    由被告父母出資為系爭4樓房屋天花板裝潢，並額外替4樓房
    屋外牆進行貼磚修補工程，李老先生則允許系爭5樓房屋之
    廁所污水管線，向下穿越5樓與4樓之間之樓地板，將管線架
    設於樓地板與4樓天花板裝演之中的空間，是被告母親林麗
    錦即當時系爭5樓房屋所有權人與當時4樓房屋所有權人李老
    先生成立上開無名契約，是依該無名契約，系爭管線具有合
    法使用權源。嗣於100年間，林麗錦將系爭5樓房屋移轉登記
    於被告，被告亦繼受系爭管線之使用權源，系爭4樓房屋則
    於李老先生過世後，於102年間由其繼承人出售予原告，原
    告於購得系爭4樓房屋時旋將全屋整理裝潢，斯時即應知悉
    系爭管線架設於該處，詎原告於8年之後，始提起本件訴訟
    顯無理由。亦即，依據債權物權化法理，兩造均應受該無名
    之債權契約拘束等語，聲明：駁回原告之訴，如受不利判決
    ，願擔保請准宣告免為假執行。
三、本院之判斷：
    原告主張：其為系爭4樓房屋之所有權人，被告則為系爭5樓
    房屋之所有權人，系爭管線係系爭5樓房屋於98年間改建之
    廁所污水管線，並架設於系爭4樓房屋天花板及樑上如附圖
    所示之位置等事實，業據原告提出系爭管線及天花板照片、
    4樓房屋之原始建築施工圖等件為證（見本院卷第15至37頁
    ），且有新北市三重地政事務函111年3月24日函覆之系爭4
    、5樓房屋之建物登記公務用謄本佐卷可考（見本院卷第377
    至385頁），復為被告所不爭執，是原告上開主張，應堪信
    為真實。原告復主張：依民法第767條第1項中段規定，請求
    被告拆除系爭管線等語，則為被告所否認，並以前詞置辯，
    經查：
  ㈠被告辯稱：系爭5樓房屋原係其母親林麗錦所有，林麗錦前與
    系爭4樓房屋之所有權人李老先生成立一無名契約，由林麗
    錦支付費用為系爭4樓房屋重新裝潢4樓房屋天花板與外牆磁
    磚，該名李老先生同意系爭管線得永久架設於系爭4樓房屋
    天花板及樑上，兩造嗣後分別自李老先生、林麗錦受讓系爭
    4、5樓房屋，自均應受前開無名契約拘束等語，然此為原告
    所否認，而被告就其母親林麗錦與系爭4樓房屋之前所有權
    人成立無名契約一情，並未提出相關書證供本院審酌，是其
    所述是否屬實，自非無疑。至被告就此固聲請傳喚證人陳志
    達、白再益，惟觀諸證人陳志達於本院審理時證稱：我是被
    告的爸爸。…我是從80年住進去新北市○○區○○○路000 號5 樓
    ，住到108年與前妻離婚才搬離該處。（問：被告等主張於9
    8年間系爭5樓房屋有重新裝潢整修過，並且於裝潢整修的同
    時有與當時4樓屋主協商，請問證人是否知情？當時系爭5樓
    房屋裝修的狀況是如何？）裝潢時我有先跟原本4樓的李老
    先生商量要借用拉設管線的事情，經過他的同意我們才開始
    施工，基於李老先生的方便，我順便把他的破舊的天花板重
    新修復，並且把原本4樓的外牆漏水也幫忙貼磁磚改善，所
    以他才會同意我們施工。（問：當時裝潢的工程是請哪位設
    計師？）白氏兄弟。我只知道他們姓白，其中一人就是來開
    庭的另一個白再益。…我當初有跟李老先生借用4樓空間方便
    拉設管線，也經過他的同意，李老先生也順便請我修復他的
    天花板及四樓廚房後側的牆壁的漏水也一併做防漏工程，所
    以我才做這樣的施工等語（見本院卷第248頁），又證人白
    再益雖亦證稱：我有經手這張報價單，我有審過，當時我人
    不在台灣，這個名字是內地公司，實際施作是台灣的施工人
    員，施作地點在台灣，是我哥哥負責去幫忙監工、看管現場
    。是陳志達委託我哥哥，真正跟我溝通細節的人是林麗錦，
    施作地點在三重區中正北路5 樓，門牌號碼我忘記了，主要
    是做5樓，5樓有接管線到4樓，有進到4樓去做接管線，增設
    一間5樓的廁所，原本的位子沒有廁所，所以去4樓接5樓廁
    所的排污管。…（問：你剛才說你們有從4樓進去拉管線，當
    時4樓的屋主有無同意你們施作？）當然同意，不然我們怎
    麼進去。4樓的屋主有當面同意我們進去，那位老先生當場
    同意的，也願意的等語（見本院卷第253、254頁），然證人
    陳志達乃係被告父親，其所證已難免有偏頗被告之虞，而難
    以採信，縱認屬實，然此亦僅證明證人陳志達請求當時居住
    於系爭4樓之李老先生同意拉設管線，並無從逕認該名李老
    先生同意系爭管線得永久架設於系爭4樓房屋之天花板及樑
    上。至證人白再益部分，該證人已明確證稱：本件施工部分
    並非其本人施作，其當時人在大陸，是其既非實際施作之人
    ，當時又不在現場，所證要係事後聽聞之詞，自無從採信。
    再者，縱認被告所辯其前手即母親林麗錦與李老先生就系爭
    管線成立一無名契約，系爭管線得永久使用系爭4樓空間等
    情，然原告係向第三人李明飛、李明敏、李明機、李明鴻及
    徐秀蓮等人購買系爭4樓房地，並非被告所指之李老先生，
    而非被告所指無名契約之當事人，自不當然繼受上開債之關
    係之權利義務，原則上，該所謂無名契約對原告並不生效力
    ，則在一般情形，被告之前手林麗錦與所謂李老先生間之無
    名契約約定，本不得作為後手之被告得對抗李老先生以外第
    三人之合法占有權源。是縱被告所辯之無名契約為真，然被
    告之前手林麗錦與所謂李老先生間所成立之無名契約，僅為
    債權契約，僅於契約相對人間有其效力，不及於契約以外之
    第三人。而原告向所謂李老先生以外之第三人買受而受讓系
    爭4樓房地則為物權契約，即非該無名契約之當事人，不受
    該契約所拘束。是被告空言指稱：該無名契約已物權化等語
    ，於法無據，自無可採。
  ㈡按所有人對於無權占有或侵奪其所有物者，得請求返還之；
    對於妨害其所有權者，得請求除去之，民法第767條第1項前
    段、中段定有明文。次按民法第148條第1項規定係規定行使
    權利，不得以損害他人為主要目的，若當事人行使權利，雖
    足使他人喪失利益，而苟非以損害他人為主要目的，即不在
    該條所定範圍之內（最高法院45年度台上字第105號裁判意
    旨參照）。被告固辯稱：原告於102年間買受係系爭4樓房屋
    有裝潢該屋，因而明知系爭管線設置於4樓房屋天花板及樑
    間，卻於居住長達8年期間後，始起訴主張排除侵害，顯見
    原告行使權利係以損害被告為目的，自屬權利濫用，不符合
    誠信原則等語。惟原告否認於購買系爭4樓房屋時即知悉系
    爭管線之存在（見本院卷第186頁），而被告就原告明知且
    同意系爭管線存在之事實，並未舉證以實其說，所辯自無可
    採。且權利濫用者，須兼備主觀上專以損害他人為主要目的
    及客觀上因權利行使取得利益與他人所受損害不相當，缺一
    不可。是以行使權利者，主觀上若非專以損害他人為主要目
    的時，縱因權利之行使致影響相對人之利益時，亦難認係權
    利濫用。本件原告係系爭4樓房屋之所有人，本於所有權之
    權能，請求被被告拆除系爭管線，並未違反公共利益，至系
    爭管線之拆除是否因而使被告所有之5樓房屋所增設之廁所
    無從使用，進而影響5樓房屋之社會經濟價值，然此顯應為
    被告或其前手於自己所有房屋改建廁所，因而另設污水管線
    時所應承擔之風險，自無從要求他人負擔義務而讓被告取得
    利益之情形，是本件縱然拆除系爭管線，亦不致損害原有房
    屋及其他相鄰建物之原有利益，是本件自尚無因公共利益及
    當事人利益而准免被告拆除系爭管線之必要。故被告上開所
    辯仍無可取。是以，被告所稱之無名契約所約定之永久使用
    權，縱然可採，基於債權相對性，亦不得對抗原告，自屬無
    權占有。原告依民法第767條第1項中段規定，請求被告應將
    系爭管線拆除人，於法有據，應予准許。
四、綜上所述，原告依民法第767條第1項中段規定，請求被告將
    設置於系爭4樓房屋天花板及樑上如附圖所示AB、CD管線拆
    除，為有理由，應予准許。兩造均陳明願供擔保為准、免假
    執行之宣告，經核均無不合，爰分別酌定相當擔保金額准許
    之。
五、因本案事證已臻明確，兩造其餘主張、陳述及所提之證據暨
    攻擊防禦方法，經本院審酌後，認與本案判斷結果無影響，
    均毋庸再予一一審酌，附此敘明。
六、結論：本件原告之訴為有理由，依民事訴訟法第78條、第39
    0條第2項、第392條第2項，判決如主文。    
中　　華　　民　　國　　111 　年　　5 　　月　　17　　日
                  民事第五庭  法　官　鄧雅心
以上正本證明與原本無異。
如對本判決上訴，須於判決送達後20日內向本院提出上訴狀。如
委任律師提起上訴者，應一併繳納上訴審裁判費。
中　　華　　民　　國　　111 　年　　5 　　月　　17　　日
                              書記官　賴峻權
附圖：